臺灣高雄地方法院民事判決　　　　　　　　　　　　九十二年度訴字第二八一六號
　　原　　　告　　丙○○
　　訴訟代理人　　戊○○律師
　　複　代理人　　丁○○
　　被　　　告　　甲○○○
　　被　　　告　　乙○○
右當事人間清償債務事件，本院於民國九十三年三月四日言詞辯論終結，判決如左：
    主    文
被告乙○○應給付原告新台幣參拾柒萬肆仟參佰肆拾肆元，及自民國九十二年十一月
二十五日起至清償日止，按週年利率百分之五計算之利息。
被告乙○○應自民國九十三年四月起至一百零四年三月止，按月給付原告新台幣壹萬
伍仟元，於民國一百零四年四月給付原告新台幣壹萬壹仟捌佰肆拾貳元。
被告乙○○應自民國九十三年四月起至九十九年十二月止，按月給付原告新台幣伍仟
元，於民國一百零一年一月給付原告新台幣壹仟肆佰壹拾肆元。
原告其餘之訴駁回。
訴訟費用由被告乙○○負擔。
本判決第一項於原告以新台幣壹拾參萬元供擔保後，得假執行；但被告乙○○如以新
台幣參拾柒萬肆仟參佰肆拾肆元預供擔保後，得免為假執行。
本判決第二項、第三項所命各期給付，除最後一期外，於原告分別以新台幣伍仟元、
新台幣貳仟元供擔保後，最後一期分別以新台幣肆仟元、新台幣伍佰元供擔保後，得
假執行。但上開給付除最後一期外，被告乙○○如分別以新台幣壹萬伍仟元、伍千元
預供擔保，最後一期如分別以新台幣壹萬壹仟捌佰肆拾貳元、壹仟肆佰壹拾肆元預供
擔保，得免為假執行。
原告其餘假執行之聲請駁回。
    事實及理由
一、本件被告乙○○經合法通知，未於言詞辯論期日到場，核無民事訴訟法第三百八
    十六條各款所列情形，爰依原告之聲請，就該被告部分由其一造辯論而為判決。
    次按，訴狀送達後，原告不得將原訴變更或追加，但經被告同意者，不在此限；
    被告於訴之變更或追加無異議，而為本案之言詞辯論者，視為同意變更或追加，
    此為民事訴訟法第二百五十五條第一項第一款、第二項所明定。原告原僅向本院
    聲請對被告甲○○○核發支付命令，經本院准予核發並送達支付命令後，經甲○
    ○○於法定期限內聲明異議，依法其支付命令之聲請視同起訴，嗣原告追加乙○
    ○為被告，乙○○無異議，而為本案之言詞辯論，視為同意，依上開說明，原告
    此追加部分，於法尚無不合，先予敘明。
二、原告主張：被告二人為夫妻，自民國八十六年起陸續向原告借款，於九十年間，
    經兩造會算，被告合計積欠原告新台幣（以下同）二百二十七萬二千六百元，雙
    方並於九十年七月九日簽立「還款切結書」，約定被告二人應自九十年七月底起
    ，每月連帶清償一萬五千元；又九十年九月間，被告乙○○就其另向原告借款五
    十萬元部分，亦書立「切結書」，約定每月清償五千元，至付清為止。嗣自九十
    年七月至九十二年四月止，乙○○僅陸續清償二十七萬五千六百五十六元，尚不
    足清償全部債務，依民法第三百二十二條規定，其中十三萬五千元先行抵充乙○
    ○每月應清償五千元之債權額，餘額十四萬零六百五十六元用以抵充被告二人每
    月應連帶給付之一萬五千元債權額。而被告二人自九十二年四月以來未曾清償分
    文，就未到期之給付，有預為請求之必要，爰依上開還款切結書、切結書及民事
    訴訟法第二百四十六條規定，請求被告給付欠款等語。並聲明：(1)被告應連帶給
    付原告二十九萬四千三百六十四元，及自支付命令送達翌日起至清償日止，按年
    息百分之五計算之利息。(2)被告應連帶自九十二年十二月起至一百零三年一月止
    ，於每月月底前，給付一萬五千元予原告，並於一百零三年二月底前連帶給付原
    告七千六百元。(3)被告應自九十二年十二月起至九十八年十二月止，於每月月底
    前，給付原告五千元。(4)訴訟費用由被告負擔。(5)原告願供擔保，請准宣告假執
    行。
三、被告甲○○○辯以：伊不曾經手原告與伊夫之借款事宜，伊於「還款切結書」上
    簽名，係為見證，並無擔任連帶保證人之意思，伊簽名上方之「債務連帶保證人
    」等文字，係原告事後自行添加等語；被告乙○○則以：伊妻對伊與原告間之金
    錢往來並不瞭解，原告係與伊合夥做生意，有錢賺時，原告均分紅，賠時原告就
    要求伊簽立切結書，返還出資額及利息等語，資為抗辯。並均聲明：(1)原告之訴
    駁回。(2)訴訟費用由原告負擔。(3)如受不利判決，願供擔保請准宣告假執行。
四、原告主張被告二人陸續向其借款，於九十年間經會算後，分別簽立上開「還款切
    結書」、「切結書」，嗣僅清償至九十二年四月止，金額合計為二十七萬五千六
    百五十六元等情，被告甲○○○固不否認「還款切結書」內伊之簽名為真，被告
    王廣告亦不否認簽立上述二件切結書，並均不爭執上述已清償之金額及時間，然
    分別以前揭情詞置辯。是以，本件所應審究者，即在於：（一）被告甲○○○有
    無擔任「還款切結書」所示債務之連帶保證人？（二）被告乙○○得否於簽立上
    開二件切結書後，再以伊與原告間之原法律關係為辯？茲析敘本院之判斷如下：
（一）被告甲○○○有無擔任「還款切結書」所示債務之連帶保證人？
　１．原告主張上開「還款切結書」內甲○○○簽名上方「債務連帶保證人」等文字
      ，係其在被告二人簽立切結書前即已記載，為被告等所否認。經查，核閱該切
      結書內電腦打字部分為：「本人□□□委託丙○○先生借款本金壹佰柒拾陸萬
      元、利息等共伍拾壹萬貳仟陸佰元，總計金額為貳佰貳拾柒萬貳仟陸佰元。於
      民國九十年七月底前開始按月攤還新台幣壹萬伍千元。特立此切結書證明　中
      華民國九十年七月九日」，而前述「本人」下方欄位僅填載「乙○○」，末尾
      日期行前亦僅有乙○○之簽名，甲○○○之簽名則落於日期行外，準此，依上
      開切結書之文義，除由乙○○負責清償之外，並無邀同連帶保證人一併立據，
      或由他人共負清償責任之意涵在內；而甲○○○簽名之位置，亦難認有共同負
      責之意義。是足徵原告所揭所述已有可疑。
　２．參以，證人即前受僱於甲○○○之員工辛欽獻到庭結證稱：上開還款切結書係
      伊所草擬，二、三年前某夏日中午，伊回公司休息，看到兩造在爭吵，遂在旁
      打圓場，勸原告讓被告分期付款，伊草擬之內容僅由乙○○還錢而已，伊並無
      聽甲○○○說要一起還錢等語；又證人即現受僱於甲○○○之會計柯懿真亦到
      庭證述：約於九十年間，伊曾依草稿幫兩造打電腦，伊並無聽甲○○○說要與
      乙○○一起負責等詞（以上均見九十三年二月三日言詞辯論筆錄）。職是，益
      難認被告等簽立還款切結書時，其內已有「債務連帶保證人」之記載，或甲○
      ○○係以擔任連帶保證人之意思而簽署該文件。
　３．據上，依原告所舉證據，並不足證明甲○○○有擔任「還款切結書」所示債務
　　　之連帶保證人。
（二）被告乙○○得否於簽立上開二件切結書後，再以伊與原告間之原法律關係為辯
      ？
　　　被告乙○○固不否認簽立上開二紙切結書，惟辯稱：該等款項係投資款，賺時
      原告均分紅，賠時原告即要求按原投資額加利息予以返還等語。原告固不否認
      「切結書」所示五十萬元債權係其與乙○○合夥做砂石生意之出資，惟陳明該
      項營業嗣未做成，二人約定各負擔一半損失，乙○○並允諾返還上開款項；另
      否認「還款切結書」所載二百二十七萬餘元之債權亦係合夥出資。而乙○○未
      能舉證證明上開二紙切結書所示債權額確係投資款，或原告係於合夥虧損時，
      為免承擔，而於不利於合夥之時期要求退夥，或該等所謂退夥款項非以退夥時
      之財產狀況為準等情，無從認其前揭所辯為真。何況，乙○○簽立該等切結書
      時既未受詐欺、脅迫，亦非出於急迫、輕率，且迄至九十二年四月止尚陸續清
      償二十七萬餘元，而無撤銷上開意思表示或訴請撤銷之行為，上述二紙切結書
      自屬合法有效，伊不得於事後再以伊與原告間之原法律關係對抗原告。
五、綜上所述，足認原告主張被告乙○○簽立上開二紙切結書後，迄至九十二年四月
    止，僅清償二十七萬五千六百五十六元，嗣未再行付款等情，堪信為真。至其所
    謂被告甲○○○亦簽立「還款切結書」，就該部分債務與乙○○負連帶清償之責
    ，要無可取。末按，對一人負擔數宗債務，而其給付之種類相同者，如清償人所
    提出之給付，不足清償全部債額，而不為抵充之指定者，依左列之規定，定其應
    抵充之債務：一、債務已屆清償期者，儘先抵充。二、債務均已屆清償期或均未
    屆清償期者，以債務之擔保最少者，儘先抵充，擔保相等者，以債務人因清償而
    獲益最多者，儘先抵充，獲益相等者，以先到期之債務，儘先抵充。三、獲益及
    清償期均相等者，各按比例，抵充其一部，此為民法第三百二十一條、第三百二
    十二條所明定。截至九十二年四月止，原告就上開還款切結書、切結書所示債權
    ，已屆期者分別為三十三萬元（九十二年七月起至九十二年四月止，即15,000x2
    2=330,000）、十萬元（九十二年九月起至九十二年四月止，即5,000x20=10,000
    ），乙○○所給付之二十七萬五千六百五十六元，不足清償該兩筆之全部債額，
    而未為抵充之指定，依上開說明，還款切結書內九十年七月、八月各一萬五千元
    之債額已先屆期，而應先抵充三萬元；又上開兩筆債務均無擔保，獲益亦相等，
    故其餘二十四萬五千六百五十六元，應依債額比例三比一，即一萬五千元比五千
    元，各抵充其一部，依此計算，還款切結書所示債權部分應再抵充十八萬四千二
    百四十二元（即245,656x3/4=184,242），切結書所示債權部分應抵充六萬一千
    四百一十四元（即245,656x1/4=61,414）。再者，自九十二年五月起至本件言詞
    辯論終結時止，上開還款切結書、切結書所示債權，已屆期者分別為十六萬五千
    元（即15,000x11=165,000）、五萬五千元（即5,000x11=55,000）。承前，上述
    兩時段加計結果，迄至本件言詞辯論終結時止，乙○○就上開還款切結書、切結
    書所示債務，尚欠二十八萬零七百五十八元（即333,000-30,000-184,242+165,0
    00=280,758）、九萬三千五百八十六元（即10,000-61,414+55,000=93,586），
    合計三十七萬四千三百四十四元（即280,758+93,586=374,344）未付，從而，原
    告請求乙○○給付三十七萬四千三日四十四元，及自九十二年十一月二十五日（
    即追加起訴狀繕本送達翌日）起至清償日止，按年息百分之五計算之利息，洵屬
    有據，應予准許，至乙○○並非本件支付命令之相對人，無從自支付命令送達翌
    日起計息，故原告請求自該日起至九十二年十一月二十四日止之利息部分，非屬
    正當，應予駁回。又乙○○自九十二年四月後，就上開兩筆債務，未再清償分文
    ，顯有預有請求之必要，則原告依民事訴訟法第二百四十六條規定，請求乙○○
    自九十三年四月起至清償完畢時止，就上開兩債額，按月給付一萬五千元、五千
    元，亦屬有據，應予准許。至原告請求甲○○○連帶給付還款切結書所示之借款
    本息，洵屬無據，應予駁回。
六、兩造各陳明願供擔保請准宣告假執行或免為假執行，就上述准許部分，核無不合
    ，爰各酌定相當擔保金額准許之；至上述駁回部分，原告假執行之聲請已失所依
    附，應一併駁回。
七、兩造其餘攻擊防禦方法，無礙本件勝負之判斷，爰不一一論敘，附此敘明。
八、結論：本件原告之訴為一部有理由，一部無理由，依民事訴訟法第三百八十五條
    第一項前段、第二百四十六條、第七十九條、第三百九十條第二項、第三百九十
    二條第二項，判決如主文。
中　　　華　　　民　　　國　　九十三　　年　　三　　月　　二十五　　　　日
　　                                臺灣高雄地方法院民事第一庭
~B法　　　官  甯　馨
右為正本係照原本作成。
如不服本判決，應於送達後廿日內，向本院提出上訴狀並表明上訴理由，如於本判決
宣示後送達前提起上訴者，應於判決送達後十日內補提上訴理由書（須附繕本）。
中　　　華　　　民　　　國　　九十三　　年　　三　　月　　二十五　　　　日
~B法院書記官  林麗文
